臺灣高等法院刑事判決　　　　　　　　　　　　九十三年度上更(一)字第二三七號
　　上　訴　人　台灣台北地方法院檢察署檢察官
　　上　訴　人
　　即　被　告　丙○○
　　選任辯護人　盧　春　律師
右上訴人因被告違反槍砲彈藥刀械管制條例案件，不服臺灣台北地方法院九十年度訴
字第二二０號，中華民國九十二年三月十一日第一審判決（起訴案號：臺灣台北地方
法院檢察署八十九年度偵字第一五一五八號，移送併辦案號：臺灣板橋地方法院檢察
署九十年度偵字第六五０五號），提起上訴，經判決後，由最高法院發回更審，本院
判決如左：
    主  文
原判決撤銷。
丙○○未經許可，持有可發射子彈具有殺傷力之改造手槍，處有期徒刑壹年貳月，併
科罰金新台幣伍萬元，罰金如易服勞役，以新台幣玖佰元即銀元參佰元折算壹日。扣
案之仿「ＣＯＬＴ」廠半自動手槍製造之改造金屬玩具手槍壹枝（含彈匣壹個，槍枝
管制編號0000000000）沒收。
    事  實
一、丙○○明知未經許可，不得持有可發射子彈具有殺傷力之各式槍砲，竟於民國八
    十九年六月初某日，在台北縣新莊市○○街「極品音響」，向姓名年籍不詳綽號
    「阿財」之成年男子，購得具殺傷力之仿「ＣＯＬＴ」廠半自動手槍製造，且已
    更換土造金屬槍管改造而成之改造手槍一枝（含彈匣一個，槍枝管制編號000
    0000000），及彈殼八顆、彈頭八顆（起訴書誤載為七顆），並另由姓名
    年籍不詳之「方」姓成年友人處取得改造槍管一枝（持有彈殼、彈頭、改造槍管
    部分均不構成犯罪）。嗣於同年月十四日凌晨四時許，丙○○開車搭載乙○○返
    回台北縣鶯歌鎮○○街六巷二十九號乙○○住處時，將上開改造手槍一枝及彈殼
    八顆、彈頭八顆、改造槍管一枝交付乙○○（另由臺灣板橋地方法院檢察署以八
    十九年度偵緝字第一五九三號偵查起訴）代為寄藏、保管。嗣於同年月二十七日
    中午十二時十分許，為警在上開乙○○住處查獲，並扣得前揭改造手槍一支（含
    彈匣一個），及彈殼八顆、彈頭八顆、改造槍管一枝，
二、案經台北市憲兵隊報告台灣台北地方法院檢察署檢察官偵查起訴及台灣板橋地方
    法院檢察署檢察官移送原審併辦。
    理  由
一、本院查：
（一）右揭被告丙○○將已更換土造金屬槍管改造而成之改造手槍等物交付乙○○保
      管之事實，業據證人乙○○於八十九年六月廿七日台北市憲兵隊調查時證稱：
      「是『阿偉』所有於六月廿四日凌晨三、四時許，將上述槍枝等物交給我代為
      保管、寄放」（見八十九年度偵字第一五一五八號卷第一四頁）、及偵查中證
      述：「丙○○送我回去鶯歌鎮，槍枝放我那邊，他一直沒拿回去，後來憲兵隊
      才在我家搜到」（見八十九年度偵字第一五一五八號卷第四二頁）。證人乙○○並於本院審理中陳稱：「當時丙○○開車載我回家，因為他住在新店市○○
      路上還會遇到臨檢，所以就說要寄放在我家裡。我想說裡面放的是玩具槍應該
      沒有關係，就放他寄放。」（見本院九十三年八月三十一日審判筆錄）。
（二）被告亦不否認係搭載乙○○返回上開鶯歌住處時將槍枝交付乙○○代為保管之
      事實，倘如被告所辯其持有者係未經改造之模型槍，既無違法之處，何須怕遭
      警察臨檢而交付乙○○保管？是應以乙○○所述較為可採，上開槍枝交付乙○○保管時應已經過改造甚明。
（三）此外，復有改造手槍（含彈匣）一枝扣案可證；而前揭扣案物經送內政部警政
      署刑事警察局鑑驗結果：「一、送鑑疑似改造四五手槍壹支（含彈匣，槍枝管
      制編號0000000000），認係仿ＣＯＬＴ廠半自動手槍製造之金屬玩
      具更換土造金屬槍管改造而成，機械性能良好，可擊發適用子彈，認具殺傷力
      ：：：」，有該局鑑驗通知書在卷可稽（見八十九年度偵字第一五一五八號卷
      第二六頁）；足見上開扣案之改造手槍一枝可發射子彈具有殺傷力。被告既未
      經許可，即不得持有，被告竟予持有，其犯行堪予認定。
（四）至被告丙○○辯稱：其於八十九年六月初至福樂街極品音響店購得仿柯特四五
      手槍之模型槍一枝，無法發射任何子彈，其購得時為合法之觀賞用模型槍，嗣
      後將該模型槍及金屬管、彈殼等交由乙○○保管，惟在乙○○住處查獲之槍枝
      已經過改造加工，與其交給乙○○保管時有所不同，該查獲槍枝非其所有等語
      。被告上開所辯委係圖卸刑責之詞，應不足採。
二、核被告丙○○未經許可，持有可發射子彈具有殺傷力之改造手槍，係犯槍砲彈藥
    刀械管制條例第十一條第四項未經許可持有其他可發射子彈具有殺傷力之槍枝罪
    。槍砲彈藥刀械管制條例第十一條第一項雖於八十九年七月五日修正公布，並於
    同年月七日生效，然修正前原條文第一項為「未經許可，製造、販賣或運輸『第
    四條第一款』所稱其他可發射金屬或子彈具有殺傷力之各式槍砲者，處五年以上
    有期徒刑，併科新台幣一千萬元以下罰金。」，修正後條文則為「未經許可，製
    造、販賣或運輸『第四條第一項第一款』所稱其他可發射金屬或子彈具有殺傷力
    之各式槍砲者，處五年以上有期徒刑，併科新台幣一千萬元以下罰金。」，比較
    新舊法，除新法於舊法第四條下增加第一項外，其餘完全相同，至於第十一條第
    四項條文「未經許可，持有、寄藏或意圖販賣而陳列第一項所列槍枝者，處一年
    以上七年以下有期徒刑，併科新台幣七百萬元以下罰金」則未修正，比較結果是
    並無利與不利，應適用修正後之新法。又被告先於八十九年六月初，向綽號「阿
    財」之成年男子購得具殺傷力之改造手槍一枝，其取得該改造手槍時，犯罪即已
    完成。台灣板橋地方法院檢察署檢察官九十年度偵字第六五０五號移送併辦部分
    ，與本案係屬事實上同一，附此說明。
三、原審據以論罪科刑，固非無見。惟查憲兵同日在台北縣新莊市○○○路五十號五
    樓六０五室甲○○住處查獲之子彈（詳理由四），並非被告丙○○所持有，此部
    分不能證明被告犯罪，原審併予論罪，顯有未合。被告丙○○上訴意旨，否認全
    部犯罪指摘原判決不當，雖無理由；另檢察官上訴認被告丙○○所犯持有槍枝、
    子彈二罪，係屬犯意各別，應予分論併罰，亦因不能證明被告持有子彈，其上訴
    亦非有理由。惟原判決既有前揭可議之處，仍屬無可維持，應由本院將原判決撤
    銷改判。爰審被告丙○○未經主管機關許可不得擅自持有槍枝，以維社會大眾安
    全，被告丙○○無故持有槍枝，已對於社會安全有所危害，影響社會治安，及其
    品行、犯罪之動機、所用手段、智識程度等一切情狀，量處如主文第二項所示之
    刑，並就罰金部分，諭知易服勞役之折算標準。扣案之仿「ＣＯＬＴ」廠半自動
    手槍製造之改造金屬玩具手槍一枝（含彈匣一個，槍枝管制編號0000000
    000），係屬違禁物，應依刑法第三十八條第一項第一款規定，宣告沒收。至
    同時扣案之彈殼八顆、彈頭八顆（起訴書誤載為七顆），及改造槍管一枝，此部
    分持有彈殼、彈頭、改造槍管部分均不構成犯罪，亦違禁物，爰不另諭知沒收。
    又槍砲彈藥刀械管制條例第十九條第一項原規定犯該條例第七條、第八條、第十
    一條、第十二條第一項至第三項、第十三條第一項至第三項之罪，經判處有期徒
    刑者，應於刑之執行完畢或赦免後，令入勞動場所強制工作，其期間三年；經司
    法院大法官會議對該規定於八十七年十二月十八日著成釋字第四七一號解釋，明
    示該條例第十九條第一項所定，不問對行為人有無預防矯治其社會危險性之必要
    ，一律宣付強制工作三年，致限制其中不具社會危險性之受處分人之身體、自由
    部分，其所採措施與所欲達成預防矯治之目的及所需程度，不合憲法第二十三條
    所定之比例原則，宣告自解釋條例公布之日不予適用。嗣立法院三讀通過修正刪
    除槍砲彈藥刀械管制條例第十九條強制工作之規定，經總統於九十年十一月十四
    日公布，同年月十六日生效，是依刑法第二條第二項保安處分適用裁判時之法律
    規定，爰不諭知被告令入勞動場所強制工作。
四、公訴意旨另以：被告丙○○持有彈殼八顆、彈頭八顆（起訴書誤載為七顆），
    並另由姓名年籍不詳之「方」姓成年友人處取得改造槍管一枝（持有彈殼、彈頭
    、改造槍管部分均不構成犯罪）。於八十九年六月十四日凌晨四時許，丙○○開
    車搭載乙○○返回台北縣鶯歌鎮○○街六巷二十九號乙○○住處時，將上開改造
    彈殼八顆、彈頭八顆、改造槍管一枝交付乙○○（另由臺灣板橋地方法院檢察署
    以八十九年度偵緝字第一五九三號偵查起訴）代為寄藏、保管。於同年月二十七
    日中午十二時十分許，為警在上開乙○○住處查獲。因認被告此部分涉有槍砲彈
    藥刀械管制條例第十三條第四項零件云云。被告丙○○另又於不詳時地，取得
    具殺傷力之土造子彈一顆，和不能證明具殺傷力之土造子彈三顆，及彈頭十八顆
    。於八十九年六月二十七日下午十三時四十分許，在台北縣新莊市○○○路五十
    號五樓六０五室，扣得前揭具殺傷力之土造子彈一顆，和不能證明具殺傷力之土
    造子彈三顆，及彈頭十八顆。因認被告丙○○此部分涉犯槍砲彈藥刀械管制條例
    第十二條第四項未經許可持有子彈罪嫌。經查：
（一）按未經許可，持有、寄藏或意圖販賣而陳列槍砲、彈藥主要組成零件者，處六
      月以上五年以下有期徒刑，併科新台幣三百萬元以下罰金，槍砲彈藥刀械管制
      條例第十三條第四項，固定有明文。惟同條例第四條第三項復規定，槍砲、彈
      藥主要組成零件種類，由中央主管機關公告之，足見並非所有槍砲、彈藥之組
      成零件，均列入同條例規範，仍須合於中央主管機關公告之槍砲、彈藥主要組
      成零件種類方是。槍砲、彈藥、刀械之中央主管機關內政部以八十六年十一月
      二十四日台內警字第八六七０六八三號公告各類槍砲、彈藥主要組成零件種
      類，並未列舉子彈之主要組成零件種類，有該公告可資參照；又該公告雖列舉
      炸彈、爆裂物之主要組成零件種類，惟倘認持有具殺傷力之子彈時，係成立同
      條例第十二條第四項之罪，其法定刑為五年以下有期徒刑，併科新台幣三百萬
      元以下罰金，若認持有不具殺傷力之子彈之彈殼、彈頭仍構成該條例第十三條
      第四項之罪，其法定刑為六月以上五年以下有期徒刑，併科新台幣三百萬元以
      下罰金，反較持有具殺傷力之子彈所處罪刑為重，法律適用顯失輕重，是上開
      公告之炸彈、爆裂物依同條例第四條第一項第二款之規定應不包括子彈，係有
      意省略，以免刑度失衡（八十七年二月二十七日司法院第三十八期司法業務研
      究會研討意見參照），是被告持有上開彈殼八顆、彈頭八顆等子彈，並不構成
      同條例第十三條第四項之持有彈藥主要組成零件罪。
（二）又扣案之改造槍管一枝，係土造金屬槍管半成品，業經內政部警政署刑事警察
      局鑑驗屬實，有該局刑鑑字第八七二七二號鑑驗通知書一紙在卷可稽（見八十
      九年度偵字第一五一五八號卷第二六頁）。。又經本院前審再就前揭鑑驗通知
      書所載土造金屬槍管半成品，是否係屬手槍之替換零件？是否仍須其他加工始
      得組成槍枝？是否屬於槍枝之零件？等事項函請內政部警政署刑事警察局鑑定
      ，亦據該局函覆略稱「所謂半成品即該土造金屬槍管仍須經加工、修飾後，始
      得供組成槍枝之意﹔意即該土造金屬槍管半成品非為槍枝之零件。」，此有該
      局九十二年十一月十三日刑鑑字第０九二０一五六五一七號函附卷可攷（見本
      院前審卷第九五頁）。是該扣案之改造槍管為半成品，並非屬前揭公告查禁手
      槍之主要組成零件。被告此部份被訴犯罪應屬不能證明，檢察官上訴意旨認被
      告此部份所為係犯槍砲彈藥刀械管制條例第十三條第四項未經許可持有槍砲彈
      藥主要組成零件之罪，並不足採。
（三）再台北市憲兵隊於台北縣新莊市○○○路五十號五樓六０五室查扣之改造子彈
      成品共五顆，有該隊搜索扣押筆錄附卷可按，經送內政部警政署刑事警察局鑑
      驗結果，均係土造子彈，具直徑約８‧７ｍｍ金屬彈頭，採樣貳顆試射，結果
      如下：(1)壹顆，可擊發，認具殺傷力，(2)壹顆，無法擊發，認不具殺傷力，此
      有該局八十九年七月七日刑鑑字第八七二七一號鑑驗通知書一紙附卷足參（見
      八十九年度偵字第一五一五七號卷第一二頁、偵字第一七六０六號卷第一七頁
      、八十九年度偵字第一五一五八號卷第二七頁）。其餘三顆土造子彈亦具有殺
      傷力，於本院本審審理中，送請內政部警政署刑事警察局鑑定，結果認三顆子
      彈，均係土造子彈（直徑約八點六ｍｍ金屬彈頭）採壹顆試射，可擊發，認具
      殺傷力，此有該局九十三年七月九日刑鑑字第０九三０一三二四七一號函可稽
      （附於本審卷）。
（四）惟在台北縣新莊市○○○路五十號五樓六０五室扣得之上開子彈係被告持有一
      節，僅據證人即事實居住該址之甲○○（經檢察官不起訴處分確定）於台北市
      憲兵隊調查時（見八十九年度偵字第一五一五八號卷第一一頁）、偵查（同偵
      查卷第三三之一頁）及原審審理中證述（見原審卷第五二頁）。惟證人即上開
      台北縣新莊市○○○路五十號五樓六０五室屋主邱阿頭於偵查中已證稱：該屋
      係丙○○向伊承租，當時丙○○、甲○○二人一起搬東西來，丙○○住了一陣
      子後，就由甲○○住等語（見偵字第一七六０六號卷第二二頁八十九年十一月
      二十二日筆錄）；在本院前審證稱：「上述證述實在。」、「承租沒有多久，
      就沒有看到【丙○○】，只看到甲○○」（見本院前審卷第三一頁、第三二頁
      ）。是本件，查獲時，被告丙○○已經不居住該屋，是被告所辯其僅因甲○○
      未帶證件，伊借予證件供租房子，已堪採信。按以共同被告之自白或其他不利
      於己之陳述，作為認定其他共同被告犯罪之證據，不特與利用該被告自己之自
      白作為其犯罪之證據同有自白虛偽性之危險，亦不免有嫁禍於其他共同被告而
      為虛偽供述之虞。故就刑事訴訟法第一百五十六條第二項之立法意旨觀之，共
      同被告之自白或其他不利於己之陳述，固得作為認定其他共同被告犯罪之證據
      ，但不得作為有罪判決之唯一證據，仍應調查其他必要之證據，以察其是否與
      事實相符，亦即仍須有補強證據以擔保該共同被告自白之真實性，始得採為斷
      罪之依據。本件查獲時被告丙○○並未居住該處，上開物品誰屬，僅同案被告
      甲○○之供述，並無其他佐證可認屬於被告持有。
（五）再被告丙○○及甲○○另案接受測謊，被告稱：新莊租屋處其未曾居住，新莊
      租屋處查扣之改造槍‧‧‧非其所有‧‧‧，上述問題經測試呈情緒波動之反
      應，研判有說謊。甲○○稱：新莊租屋處丙○○曾居住，新莊租屋處查扣之改
      造槍非其所有‧‧‧，上述問題經測試無情緒波動之反應，研判未說謊等情，
      有法務部調查局鑑定通知書影本一紙附卷可稽（見原審卷第五六頁）。惟該測
      謊問題將在台北縣鶯歌鎮查獲槍枝，與在台北縣新莊市○○○路查獲之子彈，
      混為一談，或因此導致，被告丙○○及甲○○答非所問。且測謊鑑定，係依一
      般人若下意識刻意隱瞞事實真相時，會產生微妙之心理變化，例如：憂慮、緊
      張、恐懼、不安等現象，而因身體內部之心理變化，身體外部之生理狀況亦隨
      之變化，例如：呼吸急促、血液循環加速、心跳加快、聲音降低、大量流汗等
      異常現象，惟表現在外之生理變化，往往不易由肉眼觀察，乃由測謊員對受測
      者提問與待證事實相關之問題，藉由科學儀器（測謊機）紀錄受測者對各個質
      問所產生細微之生理變化，加以分析受測者是否下意識刻意隱瞞事實真相，並
      判定其供述是否真實；測謊機本身並不能直接對受測者之供述產生正確與否之
      訊號，而係測謊員依其專業之學識及經驗，就測謊紀錄，予以客觀之分析解讀
      ，至於測謊鑑定究竟有無證據能力，刑事訴訟法並無明文規定，惟實務上，送
      鑑單位依刑事訴訟法第二０八條第一項規定，囑託法務部調查局或內政部警政
      署刑事警察局為測謊檢查，受囑託機關就檢查結果，以該機關名義函覆原囑託
      之送鑑單位，該測謊檢查結果之書面報告，即係受囑託機關之鑑定報告，該機
      關之鑑定報告，形式上若符合測謊基本程式要件，包括：(一)經受測人同意配合
      ，並已告知得拒絕受測，以減輕受測者不必要之壓力。(二)測謊員須經良好之專
      業訓練與相當之經驗。(三)測謊儀器品質良好且運作正常。(四)受測人身心及意識
      狀態正常。(五)測謊環境良好，無不當之外力干擾等要件，即賦予證據能力，非
      謂機關之鑑定報告書當然有證據能力；具上述形式之證據能力者，始予以實質
      之價值判斷，必符合待證事實需求者，始有證明力；刑事訴訟法就證據之證明
      力，採自由心證主義，由法院本於確信自由判斷，惟法院之自由判斷，亦非漫
      無限制，仍不得違背經驗法則及論理法則；測謊檢查之受測者可能因人格特性
      或對於測謊質問之問題無法真正瞭解，致出現不應有之情緒波動反應，此時若
      過於相信測謊結果，反而有害於正當之事實認定，又測謊檢查之時間過遲，攸
      關受測者情緒得否平復，與鑑定之精確性非無影響，此時間因素，事實審法院
      於取捨時不得不予考量；惟一般而言，受測者否認犯罪之供述呈現不實之情緒
      波動反應，不得採為有罪判決之唯一證據，若受測者否認犯罪之供述並無不實
      之情緒波動反應，又無其他積極證據證明其被訴之犯罪事實，自得採為有利於
      受測者之認定；復按刑事訴訟法第二百零六條第一項規定：「鑑定之經過及其
      結果，應命鑑定人以言詞或書面報告」，又法院或檢察官囑託相當之機關鑑定
      ，準用第二百零六條第一項之規定，同法第二百零八條亦有明文規定；是鑑定
      報告書之內容應包括鑑定經過及其結果，法院囑託鑑定機關為測謊檢查時，受
      囑託之鑑定機關不應僅將鑑定結果函覆，並應將鑑定經過一併載明於測謊之鑑
      定報告書中，若鑑定報告書僅簡略記載檢查結果而未載明檢查經過，既與法定
      記載要件不符，此種欠缺法定要件之鑑定報告不具備證據資格，自無證據能力
      可言（最高法院九十二年度台上字第二二八二號判決參照）。本件鑑定，既有
      前開瑕疵，自無證據能力。
（六）綜上所述，被告丙○○此持有槍枝零件，及持有子彈部分，均屬不能證明被告
      丙○○犯罪，因檢察官認此二部份與前揭有罪部分，係一行為而觸犯數罪名，
      為想像競合犯，屬於裁判上一罪，爰均不另為無罪之諭知。
據上論斷，應依刑事訴訟法第三百六十九條第一項前段、第三百六十四條、第二百九
十九條第一項前段，槍砲彈藥刀械管制條例第十一條第四項，刑法第十一條前段、第
二條第一項前段、第四十二條第二項、第三十八條第一項第一款，罰金罰鍰提高標準
條例第二條，現行法規所定貨幣單位折算新台幣條例第二條，判決如主文。
本案經檢察官朱兆民到庭執行職務。
中　　　華　　　民　　　國　　九十三　　年　　　九　　　月　　二十一　　日
                              臺灣高等法院刑事第八庭
                                  審判長法  官  陳  祐  治
                                        法  官  陳  晴  教
                                        法  官  王  炳  梁
右正本證明與原本無異。
如不服本判決，應於收受送達後十日內向本院提出上訴書狀，其未敘述上訴之理由者
並得於提起上訴後十日內向本院補提理由書（均須按他造當事人之人數附繕本）。
                                        書記官  潘　大　鵬
中　　　華　　　民　　　國　　九十三　　年　　　九　　　月　　二十一　　日
附錄本案論罪科刑法條全文：
槍砲彈藥刀械管制條例第十一條第四項
未經許可，製造、販賣或運輸第四條第一項第一款所稱其他可發射金屬或子彈具有殺
傷力之各式槍砲者，處五年以上有期徒刑，併科新臺幣一千萬元以下罰金。
未經許可，轉讓、出租或出借前項所列槍砲者，處三年以上十年以下有期徒刑，併科
新臺幣七百萬元以下罰金。
意圖供自己或他人犯罪之用，而犯前二項之罪者，處無期徒刑或七年以上有期徒刑，
併科新臺幣一千萬元以下罰金。
未經許可，持有、寄藏或意圖販賣而陳列第一項所列槍砲者，處一年以上七年以下有
期徒刑，併科新臺幣七百萬元以下罰金。
第一項至第三項之未遂犯罰之。
